【裁判字號】    99,重訴,7
【裁判日期】    990818
【裁判案由】    損害賠償
【裁判全文】
臺灣高等法院高雄分院民事判決           99年度重訴字第7號
原      告    丁○○
兼法定代理人  甲○○    同上
原      告    丙○○    同上
              曾品銜    同上
共      同
訴訟代理人    周春米律師
複 代理 人    任明穎律師
被      告    乙○○
上列當事人間請求損害賠償事件，原告於刑事訴訟（本院99年度
交上訴字第34號）提起附帶民事訴訟（本院99年度交附民字第13
號），經本院刑事庭裁定移送，本院於99年8 月4 日辯論終結，
判決如下︰
    主    文
被告應給付原告丁○○新台幣捌佰陸拾玖萬仟壹佰陸拾玖元及
自民國99年5 月5 日起至清償日止，按年息百分之五計算之利息
。
原告丁○○其餘之訴駁回。
原告甲○○、丙○○、曾品銜之訴及假執行之聲請均駁回。
訴訟費用由被告負擔十分之七，原告甲○○、丙○○、曾品銜負
擔十分之二，其餘由原告丁○○負擔。
本判決所命給付，於原告丁○○以新台幣貳佰玖拾萬元供擔保後
，得假執行。
原告丁○○其餘假執行之聲請駁回。
    事 實 及 理 由
一、原告起訴主張：被告乙○○於民國98年2 月6 日下午4 時33
    分，駕駛ZU-5659 號自小客車，沿屏東市○○路由北往南方
    向行駛，途經屏東市○○○路與博愛路交岔路口，竟未遵守
    道路交通號誌之指示，闖越紅燈，貿然以60至65公里之時速
    超速行駛，致撞擊沿公園西路由西往東行駛由原告丁○○所
    駕駛之牌號8M-7732 號自小客車，致丁○○受有頭部外傷合
    併左側頭頂撕裂傷、顱內出血，送醫急救後，因顱內出血併
    發語言與行動障礙，經醫院鑑定為腦部極重度殘障，完全喪
    失勞動能力。被告既有上述侵權行為，自應負損害賠償責任
    。原告甲○○為丁○○之配偶，丙○○及曾品銜均為丁○○
    之子女。原告請求賠償之項目及金額，分述如下：(一)丁○○
    部分：丁○○已支出醫療費用新台幣（下同）9 萬5757元，
    目前持續接受復健等治療，加計將來醫療費用約需支出20萬
    元，喪失勞動能力損失304 萬0987元、看護費用損失455 萬
    9087元、因購買尿布、棉花棒、看護墊等增加生活需要費用
    而支出196 萬5474元，且丁○○因腦部極重度殘障，造成四
    肢癱瘓，完全臥床，生活無法自理，精神上受極大痛苦，受
    非財產上損害200 萬元，合計1176萬5548元。(二)原告甲○○
    、丙○○、曾品銜因被告不法侵害丁○○之身體，精神上亦
    均受極大傷害，得向被告請求賠償非財產上損害各100 萬元
    。爰依侵權行為法律關係，聲明：(一)被告應給付原告丁○○
    1176萬5548元，暨自起訴狀繕本送達之翌日起至清償日止，
    按年息5%計算之利息。(二)被告應給付原告甲○○、丙○○、
    曾品銜各100 萬元，暨自起訴狀繕本送達之翌日起至清償日
    止，按年息5%計算之利息。(三)願供擔保請准宣告假執行。
二、被告則以：丁○○所受上開傷害係因伊之過失所致，伊願負
    擔醫療費用、喪失勞動能力損失、看護費用，但伊目前無能
    力負擔；丁○○每月尿布、棉花棒、看護墊等增加生活需要
    費用部分，伊認為僅需支出2000元，伊對原告提出之餘命表
    不爭執，但每人生命長短不一；原告請求慰撫金額過高等語
    ，資為抗辯，並聲明駁回原告之訴。
三、經查，被告於前揭時地駕車因過失不法侵害丁○○之身體，
    致丁○○因此受有左側頭頂頭皮撕裂傷、後頸部挫傷，小腦
    腫脹併腦幹壓迫，輕微水腦、顱內出血併發語言與行動障礙
    等重傷害，造成四肢癱瘓，完全臥床，生活無法自理，24小
    時需完全依賴專人照護等重大難治之傷害，構成侵權行為，
    應負損害賠償責任等情，為被告所不爭執，並有原告所提出
    之屏東縣政府警察局交通隊道路交通事故當事人登記單、行
    政院衛生署屏東醫院診斷證明書、高雄醫學大學附設中和紀
    念醫院診斷證明書等影本在卷可稽，堪信為真實。
四、兩造爭執之事項：原告得向被告請求損害賠償之金額為何？
    本院判斷如下：
  (一)按不法侵害他人之身體或健康者，對於被害人因此喪失或減
    少勞動能力或增加生活上之需要時，應負損害賠償責任。不
    法侵害他人之身體、健康、名譽、或自由、信用、隱私、貞
    操或不法侵害其他人格法益而情節重大者，被害人雖非財產
    上之損害，亦得請求賠償相當之金額，民法第184 條第1 項
    前段、第193 條第1 項、第195 條第1 項前段分別定有明文
    。本件被告因過失不法侵害原告丁○○之身體，應負損害賠
    償責任，業如前述，茲就丁○○得請求賠償之項目及金額析
    述如下：
  1.醫療費用部分：丁○○主張其已支出醫療費用9 萬5757元，
    加計將來醫療費用，共需支出20萬元，請求被告賠償20萬元
    ，被告並無爭執（本院卷第44頁），應予准許。
  2.喪失勞動能力損失部分：丁○○主張其因系爭車禍受顱內出
    血併發語言與行動障礙，經醫院鑑定為腦部極重度殘障，完
    全喪失勞動能力，請求被告賠償304 萬0987 元 ，被告並無
    爭執（本院卷第44頁），應予准許。
  3.看護費用部分：丁○○主張其已支出看護費15萬6425元，將
    來看護費每月至少需支出2 萬2400元，其係45年9 月15日生
    ，依97年台灣地區男生簡易生命表所示，丁○○餘命尚有26
    .04 年，丁○○尚得請求440 萬2662元，加計已支出之看護
    費15萬6425元，合計455 萬9087元等語。被告對於丁○○主
    張之每月看護費及提出之簡易生命表均不爭執，但以每人生
    命長短不一等語置辯。查丁○○主張其目前為54歲，依97年
    臺灣地區簡易生命表所示，其平均餘命尚有26.04 年，本院
    審酌植物人之平均餘命於醫學上固無統計資料，惟其壽命應
    會因照護品質、個案健康狀況、環境而有所差異，參以植物
    人王曉民存活42年之例，可知植物人於獲妥善照護，其壽命
    仍會長於數十年，未必較一般常人平均餘命為低，且被告亦
    未能提出植物人之平均餘命資料，作為有利於己之證據方法
    ，則丁○○以前述簡易生命表之平均餘命為其將來需支出看
    護費用之計算基準，主張尚有餘命26.04 年，其需看護期間
    為26年，即屬有據。是丁○○需看護期間26年，按每月2 萬
    2400元，依霍夫曼式計算法扣除中間利息後一次給付之看護
    費為440 萬2662元（22400 ×12×16.00000000=0000000 ，
    元以下四捨五入），加計已支出之看護費15萬6425元，合計
    455 萬9087元，亦應准許。
  4.增加生活費用部分：兩造對於丁○○每月需支出尿布、棉花
    棒、看護墊等增加生活費用2000元均不爭執（本院卷第44頁
    ），且丁○○之餘命為26.04 年，丁○○主張其需看護期間
    為26年，業如前述，是丁○○需使用尿布、棉花棒、看護墊
    之期間為26年，按每月2000元，依霍夫曼式計算法扣除中間
    利息後，其一次得請求給付之增加生活費用為39萬3095元（
    2000×12×16.00000000 =393095 ，元以下四捨五入）。
  5.非財產上損害部分：查丁○○係大仁藥專畢業，具藥劑師資
    格，受傷前擔任專業藥劑師，有不動產、汽車等；被告為國
    小畢業，目前幫人送便當維生，並無不動產，業經丁○○與
    被告分別陳明，並有稅務電子閘門財產所得調件明細表可按
    。本院審酌丁○○與被告之身分、地位、教育程度、經濟狀
    況，及丁○○於事故發生時正值壯年，有良好工作及家庭，
    因被告之過失致受腦部極重度殘障，造成四肢癱瘓，生活無
    法自理，須依賴專人照護，精神上所受痛苦之程度甚鉅等一
    切情況，認丁○○請求被告賠非財產上損害200 萬元，核屬
    適當。
  6.依強制汽車責任保險法第32條規定：保險人依本法規定所為
    之保險給付，視為被保險人損害賠償金額之一部分，被保險
    人受賠償請求時，得扣除之。丁○○具狀陳明已受領強制汽
    車責任保險金150 萬元，並提出存摺影本為證，則丁○○得
    請求賠償之金額，扣除此數額後為869 萬3169元（200000+0
    000000 +0000000+393095+0000000-0000000=0000000）。
  (二)按不法侵害他人基於父、母、子、女或配偶關係之身份法益
    而情節重大者，被害人雖非財產上之損害，亦得準用民法第
    195 條第1 項前段規定，請求賠償相當之金額，同條第3 項
    定有明文。此乃保護基於父母或配偶與本人之親密關係所生
    之身份法益，其被侵害時，始得依上開規定，請求加害人賠
    償非財產上損害之相當金額。原告雖以甲○○為丁○○之配
    偶，丙○○及曾品銜均為丁○○之子女，主張渠等因被告不
    法侵害丁○○之身體，精神上亦受極大傷害，均得向被告請
    求賠償非財產上損害各100 萬元云云。惟被告因過失不法侵
    害丁○○身體之侵權行為，係屬侵害丁○○個人身體、健康
    法益，並非侵害甲○○與丁○○間之配偶身分法益，亦非侵
    害丙○○、曾品銜與丁○○宏間之父子、父女身分法益。從
    而甲○○、丙○○、曾品銜向被告請求賠償非財產上損害各
    100 萬元，均屬無據。
五、綜上所述，原告丁○○依侵權行為規定，請求被告賠償，其
    請求之金額在869 萬3169元及自起訴狀繕本送達翌日即99年
    5 月5 日起至清償日止之法定遲延利息範圍內，為有理由，
    應予准許，逾此部分之請求，為無理由，不應准許。原告甲
    ○○、丙○○、曾品銜依侵權行為規定，請求被告賠償非財
    產上損害各100 萬元及法定遲延利息部分，均無理由，不應
    准許，其假執行之聲請亦失所附麗，均應併予駁回。丁○○
    勝訴部分，陳明願供擔保請准宣告假執行，經核並無不合，
    爰酌定相當擔保金額宣告之。丁○○敗訴部分，其假執行之
    聲請，失所依附，應併予駁回。兩造其餘攻擊防禦方法及舉
    證，於本判決結果不生影響，無庸逐一審究，併此敘明。
六、據上論結，本件原告丁○○之訴為一部有理由，一部無理由
    ，原告甲○○、丙○○、曾品銜之訴均為無理由，依民事訴
    訟法第訟法第389 條第1 項第5 款、第390 條第2 項、第78
    條、第79條、第85條第1 項前段，判決如主文。
中    華    民    國    99    年    8     月    18    日
                            民事第六庭
                                審判長法官  許明進
                                法      官  李炫德
                                法      官  徐文祥
以上正本證明與原本無異。
如對本判決上訴，須於判決送達後20日內向本院提出上訴狀，其
未表明上訴理由者，應於上訴後20日內向本院提出上訴理由書（
均須按他造當事人之人數附繕本）。上訴時應提出委任律師或具
有律師資格之人之委任狀，並依附註條文規定辦理。如委任律師
提起上訴者，應一併繳納上訴審裁判費。
中    華    民    國    99    年    8     月    19    日
                                書  記  官  梁雅華
附註：
民事訴訟法第466 條之1 ：
對於第二審判決上訴，上訴人應委任律師為訴訟代理人，但上訴
人或其法定代理人具有律師資格者，不在此限。
上訴人之配偶、三親等內之血親、二親等內之姻親，或上訴人為
法人、中央或地方機關時，其所屬專任人員具有律師資格並經法
院認適當者，亦得為第三審訴訟代理人。
第1 項但書及第2 項情形，應於提起上訴或委任時釋明之。

司法院資訊處製作；財團法人民間司法改革基金會備份。
